【裁判字號】    98,監,199
【裁判日期】    981231
【裁判案由】    選定監護人
【裁判全文】
臺灣彰化地方法院民事裁定               98年度監字第199號
聲  請  人  甲○○
相  對  人  丙○○
上列當事人間聲請選定監護人事件，本院裁定如下：
    主  文
選定甲○○（男、民國○○年○月○○日生、身分證統一編號：Ｚ0000
00000號）為受監護宣告之人丙○○之監護人。
指定乙○○（男、民國○○年○○月○○日生、身分證統一編號：Ｚ000
000000號）為會同開具財產清冊之人。
聲請費用由聲請人負擔。
    理  由
一、本件聲請意旨略以：相對人丙○○（女、民國35年6月30日
    生、身分證統一編號：Ｚ000000000號）係聲請人之母，其經
    鈞院98年度禁字第106號裁定宣告為禁治產人。惟相對人父
    母已死亡，且已離婚無配偶，並無法定監護人，兄弟姐妹均
    無往來，無法召集親屬會議，為此聲請選定聲請人甲○○為
    相對人之監護人，並指定聲請人之父乙○○為會同開具財產
    清冊之人等語。
二、按民法總則在中華民國97年5月2日修正之條文施行前，已為
    禁治產宣告者，視為已為監護宣告；繫屬於法院之禁治產事
    件，其聲請禁治產宣告者，視為聲請監護宣告；聲請撤銷禁
    治產宣告者，視為聲請撤銷監護宣告；並均於修正施行後，
    適用修正後之規定，民法總則施行法第4條定有明文。上開
    修正之條文於98年11月23日施行，故相對人丙○○應視為已
    受監護宣告，合先敘明。
三、次按受監護宣告之人應置監護人；法院為監護之宣告時，應
    依職權就配偶、四親等內之親屬、最近一年有同居事實之其
    他親屬、主管機關、社會福利機構或其他適當之人選定一人
    或數人為監護人，並同時指定會同開具財產清冊之人；法院
    選定監護人時，應依受監護宣告之人之最佳利益，優先考量
    受監護宣告之人之意見，審酌一切情狀，並注意下列事項：
    一、受監護宣告之人之身心狀態與生活及財產狀況。二、受
    監護宣告之人與其配偶、子女或其他共同生活之人間之情感
    狀況。三、監護人之職業、經歷、意見及其與受監護宣告之
    人之利害關係。四、法人為監護人時，其事業之種類與內容
    ，法人及其代表人與受監護宣告之人之利害關係，修正後之
    民法第1110條、第1111條第1項、第1111條之1定有明文。
四、經查：聲請人主張相對人為其母，相對人前經本院98年度禁
    字第106號民事裁定宣告禁治產在案，相對人之父母皆已去
    世，配偶已離婚，相對人現住於彰化縣慈惠老人之家等情，
    業據聲請人提出戶籍謄本、本院98年度禁字第106號裁定影
    本為證。又相對人近來係由聲請人與聲請人之父乙○○負擔
    費用負照顧之責，此外聲請人之兄弟廖德星、廖德銘均為重
    度精神障礙之人一節，亦有中華民國身心障礙手冊影本可佐
    ，堪認相對人之子女除聲請人外，廖德星、廖德銘亦不適合
    擔任監護人，是由聲請人擔任相對人之監護人，由其負責護
    養及照顧相對人並管理其財產，應能符合相對人之最佳利益
    ，爰選定聲請人甲○○為監護人。又乙○○係相對人之前夫
    ，為聲請人之父，亦為實際照顧相對人之人，並到庭表明願
    意擔任會同開具財產清冊之人，爰併指定乙○○為會同開具
    財產清冊之人。
五、依非訟事件法第21條第1項，裁定如主文。
中    華    民    國    98    年    12    月    31   日
                   家事法庭     法  官  陳弘仁
以上為正本係照原本作成。
如對本裁定抗告須於裁定送達後10日內向本院提出抗告狀，並應
繳納抗告費新臺幣1000元。
中    華    民    國    98    年    12    月    31   日
                                書記官  謝玲英

司法院資訊處製作；財團法人民間司法改革基金會備份。
